臺灣高等法院臺南分院民事判決　92年度重上字第55號
上　訴　人　緯山國際有限公司
法定代理人　丁○○
訴訟代理人　翁瑞昌　律師
被上　訴人　丙○○
　　　　　　乙○○
前二人共同
訴訟代理人　蘇　暉　律師
上列當事人間請求給付買賣價金事件，上訴人對於中華民國92年
06月02日臺灣台南地方法院第一審判決（89年度重訴字第560號）
提起上訴，本院於94年02月15日言詞辯論終結，判決如下：
    主      文
上訴駁回。
第二審訴訟費用由上訴人負擔。
    事實及理由
一、本件上訴人起訴主張：緣被上訴人丙○○以被上訴人乙○○
    為保證人，於民國（下同）八十八年八月十五日與上訴人緯
    山國際有限公司（以下簡稱上訴人）簽約購買「德國ｓｐｅ
    ｃｈｔ肉雞籠養系統」二棟，雙方約定價款為德國馬克一百
    四十一萬四千六百六十八元，即一棟為德國馬克七十萬七千
    三百三十四元；又被上訴人丙○○於八十八年十二月七日再
    向上訴人追加購買「德國第三代隧道式雞糞乾燥系統」設備
    ，約定價款為德國馬克十萬零九千七百四十四元；依據兩造
    買賣契約書附加款項第貳條明載：「匯率以簽約後三日為準
    」，本件兩造買賣簽約日後三日，即八十八年八月十八日之
    德國一馬克兌換新台幣之匯率為十七點二九元，故本件總價
    金折算新台幣（下同）為一千四百一十二萬七千二百七十九
    元，上訴人已依約如期於八十九年四月十日交付一棟籠養設
    備及「德國第三代隧道式雞糞乾燥系統」設備予被上訴人丙
    ○○，惟被上訴人等迄今僅給付其中價金四百三十萬元，餘
    九百八十二萬七千二百七十九元尚未清償。又據兩造所簽訂
    之買賣合約書第四條第六款約定：「乙方（即被上訴人）所
    買甲方（即上訴人）標的物，有報關稅、拆櫃費、裝卸費、
    運費等一切費用，概由乙方負擔。」及前揭「德國第三代隧
    道式雞糞乾燥系統設備」報價單第二條明載：「買方需支付
    下列各項費用：（Ａ）進口關稅。（Ｂ）報關費。（Ｃ）內
    陸運費。（Ｄ）發票稅。」，及第三條明定：「買方需負擔
    貨櫃之拆貨（櫃）作業，以及現場設備安裝」等，故本件貨
    物及設備之營業稅金、內陸運費、報關稅等計二十八萬七千
    六百五十一元，及發票稅百分之五為三十三萬三千三百三十
    三元，總計六十二萬零九百八十四元，依前揭合約條款應由
    被上訴人等連帶支付。另被上訴人丙○○自八十九年六月八
    日起向上訴人購買進口掃地把、省電燈泡、飲水添加劑等計
    十一萬九千四百五十元，上訴人已交付，惟被上訴人猶未清
    償。再兩造買賣契約書第四條第二項已約定：「乙方應遵守
    附表二所約定買賣總價金，按日期、金額分期給付甲方，如
    有遲延，就應付款金額每日加付違約金千分之一」等語，惟
    兩造因未訂定附表二即被上訴人應分期付款之日期及金額，
    故依同契約書第六條之約定，被上訴人應支付貨款之期限應
    適用民法第三百六十九條規定：「買賣標的物與其價金之交
    付，除法律另有規定或契約另有訂定，或另有習慣外，應同
    時為之」，自應以上訴人交付上開貨物之日期即八十九年四
    月十日該日，為被上訴人應支付本件價金之到期日。因此上
    訴人依民法第二百三十三條規定，得請求被上訴人等給付「
    德國Ｓｐｅｃｈｔ肉雞籠養系統」及「德國第三代隧道式雞
    糞乾燥系統」設備尚未付迄之價金遲延利息，即九百八十二
    萬七千二百七十九元與遲延利息，及自八十九年四月十一日
    起迄清償日止，按日連帶給付違約金九千八百二十七元。另
    本件買賣合約書第四條第四項明載：「如為財產保證人，應
    拋棄先訴抗辯權」，故上訴人自得請求本件買賣之保證人即
    被上訴人乙○○與主債務人即被上訴人丙○○，連帶給付前
    揭款項。爰本於買賣契約所衍生之價金給付請求權及連帶給
    付等法律關係，求為判命：被上訴人等應連帶給付上訴人一
    千零五十六萬七千七百一十三元，及連帶給付其中九百八十
    二萬七千二百七十九元自八十九年四月十一日起迄清償日止
    ，按年息百分之五計算之利息，及連帶給付其中十一萬九千
    四百五十元自本起訴狀繕本送達翌日起迄清償日止，按年息
    百分之五計算之利息，並自八十九年四月十一日起迄清償日
    止，按日連帶給付違約金九千八百二十七元之判決等語。
二、被上訴人等則以：八十八年八月十五買賣合約書附加款項之
    壹至肆項，為上訴人所片面提出，被上訴人等否認有同意上
    開附加款項之約定，此由形式上，前揭附加款項與系爭買賣
    合約書間，並無騎縫章，且全然無被上訴人等之簽名或蓋章
    即可得知；又被上訴人等於簽約當時，即表示無法同意以上
    訴人片面提出簽約後三日之匯率為換算方式，故拒絕在其附
    加條款上簽名。依前揭兩造均不爭執之買賣標的物內容，即
    有「集糞防塵罩」，上訴人亦已自認「集糞防塵罩」為買
    賣標的物，而前揭買賣標的物至項部分，上訴人除有短
    少給付者集糞防塵罩：四套（上訴人未交貨）外，尚有短
    少通風系統：六三公分風扇缺二台，排風煙窗缺二個，通
    風閥之補助馬達缺二組；冷卻系統：４套BL型止流組，４
    套SC型冷卻水控制組，水濂板冷卻系統之一ＯＯＯＬ水漕缺
    一個，ID型水管組缺一組，BL型止流組缺一組，SC型冷卻水
    控制組缺一組；上訴人就上開零件已交付之事實，自應負舉
    證責任。上訴人於原審所提出有關營業稅金、內陸運費及報
    關稅等之證物，交易之對象均係訴外人通益國際有限公司，
    並非上訴人；況依系爭買賣合約書第四條第六項，亦無發票
    稅應由被上訴人等負擔之約定。至於上訴人所提出之報價單
    為上訴人片面所製作，並非兩造合意約定之內容，自非可據
    為請求發票稅之依據。另系爭籠養設備之長度於簽約當時，
    已約定為一二○米，並非被上訴人乙○○簽署乾燥系統訂購
    單後，始為變更設計；雙方對籠養系統之交貨期限並無合意
    延展。又原審囑託「國立屏東科技大學」就系爭籠養系統鑑
    定之結果，其認系爭雞舍設計之四大問題，其中(一)水簾式雞
    舍設計不當；(二)抓雞困難，人員容易受傷；(三)無支架網狀地
    面不適合大雞用等三項，與被上訴人存證信函所指稱之瑕疵
    情形相符。故系爭籠養系統雖於八十九年五月間安裝，然因
    該系統是否運轉合乎所保證之品質，需經一段期間之試用，
    故當時並無驗收。再系爭乾燥系統之瑕疵非僅輸送帶易斷裂
    ，其主要之瑕疵應在於是否可達預定之乾燥效果。被上訴人
    在試用後，陸續發覺待處理之雞糞乾燥情況與上訴人所保證
    之品質有所出入，曾多次口頭告知要求處理，參以上訴人之
    八十九年八月五日至十一日報告書所載，亦可推知系爭乾燥
    系統對雞糞之處理確無法達到如保證之乾燥效果；顯然系爭
    乾燥系統顯然已喪失乾燥雞糞通常效用之程度。末者，被上
    訴人於八十九年九月十三日已以郵局存證信函通知上訴人處
    理瑕疵，已盡法律規定之檢查通知義務，上訴人既拒不處理
    ，被上訴人自得依法解除，而被上訴人業於八十九年十月四
    日以存證信函解除買賣契約，則已無依約履行支付買賣價金
    之義務等語，資為抗辯：
三、按物之出賣人，對於買受人應擔保其物依第三百七十三條之
    規定危險移轉於買受人時，無滅失或減少其價值之瑕疵，亦
    無滅失或減少其通常效用或契約預定效用之瑕疵；但減少之
    程度無關重要者，不得視為瑕疵。又買受人應按物之性質，
    依通常程序從速檢查其所受領之物，如發見有應由出賣人負
    擔保責任之瑕疵時，應即通知出賣人；買受人怠於為前項之
    通知者，除依通常之檢查不能發見之瑕疵外，視為承認其所
    受領之物；又不能即知之瑕疵，至日後發見者，應即通知出
    賣人，怠於為通知者，視為承認其所受領之物。另買賣因物
    有瑕疵，而出賣人依前五條之規定，應負擔保之責者，買受
    人得解除其契約，或請求減少其價金，但依情形，解除契約
    顯失公平者，買受人僅得請求減少價金；民法第三百五十四
    條第一項、第三百五十六條及第三百五十九條分別定有明文
    。次按當事人主張有利於己之事實者，就其事實有舉證之責
    任；民事訴訟法第二百七十七條定有明文；而按主張常態事
    實者，就其事實無庸舉證，主張變態事者，應就變態事實負
    舉證義務，此為舉證責任分擔原則。再者，民事訴訟如係由
    上訴人主張權利者，應先由上訴人負舉證之責，若上訴人先
    不能舉證，以證實自己主張之事實為真實，則被上訴人就其
    抗辯事實即令不能舉證，或其所舉證據尚有疵累，亦應駁回
    上訴人之請求。又上訴人對於自己主張之事實（即起訴事實
    ）已盡證明之責後，被上訴人對其主張，如抗辯其不實，並
    提出新事實而為反對之主張者，則上訴人對其反對之主張，
    亦應負證明之責，此乃舉證責任分擔之原則；而上訴人於抗
    辯事實若無確實證明方法或僅以空言爭執者，當然認定其抗
    辯事實之非真正，而應為上訴人不利益之裁判（最高法院十
    七年度上字第九一七號、同院十八年度上字第二八五五號判
    例及同院七十二年度台上字第一○三六號、同院七十四年度
    台上字第二一四三號判決意旨參照）。
四、查上訴人主張被上訴人丙○○以被上訴人乙○○為保證人，
    於八十八年八月十五日與上訴人公司簽約購買「德國ｓｐｅ
    ｃｈｔ肉雞籠養系統」二棟，雙方約定價款為德國馬克一百
    四十一萬四千六百六十八元，即一棟為德國馬克七十萬七千
    三百三十四元；又被上訴人丙○○於八十八年十二月七日再
    向上訴人追加購買「德國第三代隧道式雞糞乾燥系統」設備
    ，約定價款為德國馬克十萬零九千七百四十四元；而依據兩
    造買賣契約書附加款項第貳條明載：「匯率以簽約後三日為
    準」，本件兩造買賣簽約日後三日，即八十八年八月十八日
    之德國一馬克兌換新台幣之匯率為十七點二九元，故本件總
    價金折算為一千四百一十二萬七千二百七十九元；而上訴人
    確已於八十九年四月十日交付一棟籠養設備及「德國第三代
    隧道式雞糞乾燥系統」設備予被上訴人丙○○，惟被上訴人
    等迄今僅給付其中價金四百三十萬元，餘九百八十二萬七千
    二百七十九元則尚未清償之事實；已據上訴人於原審及本院
    審理時陳述在卷，並有其所提出之八十八年八月十五日買賣
    合約書、通瑋牧業有限公司報價單、八十八年八月十八日國
    外匯率換算表各一紙及發貨傳票共七張（以上均為影本）為
    證（原審卷(一)第十二至十九、二三、二八至三四頁）；再參
    諸被上訴人等對於確有與上訴人於八十八年八月十五日簽立
    前揭買賣合約書，且對該契約書之形式及其上之簽名為真正
    ，同時被上訴人乙○○另於八十八年十二月七日再向上訴人
    追加購買「德國第三代隧道式雞糞乾燥系統」設備等情亦不
    爭執以觀，自屬真實。
五、惟上訴人另主張其已依約如期於八十九年四月十日交付一棟
    籠養設備及「德國第三代隧道式雞糞乾燥系統」設備予被上
    訴人丙○○，惟被上訴人等迄今僅給付其中價金四百三十萬
    元，又據兩造所簽訂之買賣合約書第四條第六款及前揭「德
    國第三代隧道式雞糞乾燥系統設備」報價單第二條約定，本
    件貨物及設備之營業稅金、內陸運費、報關稅等計二十八萬
    七千六百五十一元，及發票稅百分之五即三十三萬三千三百
    三十三元，總計六十二萬零九百八十四元，應由被上訴人等
    連帶支付。另被上訴人丙○○自八十九年六月八日起向上訴
    人購買進口掃地把、省電燈泡、飲水添加劑等計十一萬九千
    四百五十元，上訴人已交付，惟被上訴人猶未清償；再兩造
    因未訂定買賣契約書第四條第二項約定之附表二即被上訴人
    應分期付款之日期及金額，故依同契約書第六條之約定，被
    上訴人應支付貨款之期限應適用民法第三百六十九條規定，
    而以上訴人交付上開貨物之日期即八十九年四月十日該日，
    為被上訴人應支付本件價金之到期日，因此上訴人得請求被
    上訴人等給付前揭設備尚未付迄之價金之遲延利息，及自八
    十九年四月十一日起迄清償日止，按日連帶給付違約金九千
    八百二十七元等語，固亦據上訴人於原審及本院審理時陳述
    在卷，並有其所提出之「大豐報關有限公司」收費清單、「
    上好報關有限公司」收費通知單、「長利交通企業股份有限
    公司工作核對拖運單」及、「長利交通企業股份有限公司貨
    櫃托拖運簽收單」各一份（以上均為影本）為證（原審卷(一)
    第二四至二七頁）；惟此則為被上訴人等所堅決否認，並為
    前揭情詞之抗辯，從而本件應予審究者厥為：上訴人出售予
    被上訴人丙○○之「德國ｓｐｅｃｈｔ肉雞籠養系統」二棟
    及「德國第三代隧道式雞糞乾燥系統」等系統設備，經其交
    付被上訴人丙○○使用後，是否確有不符合被上訴人丙○○
    飼養肉雞之通常效用，並屬重大瑕疵之情形而已。經查：
（一）本件上訴人出售予被上訴人丙○○之「德國ｓｐｅｃｈｔ
      肉雞籠養系統」二棟及「德國第三代隧道式雞糞乾燥系統
      」等系統設備，經其交付被上訴人丙○○使用後，確經被
      上訴人丙○○發現總計有「十四項」重大瑕疵，即：上
      訴人簡介記載「滑門的設計使操作更簡更，可加速雞隻移
      入及移出」，實則該設備並非自動化，致抓雞方式費時費
      力，較之傳統方式不如，且因電宰場無法接受，造成被上
      訴人難以繼續飼養，此為蛋中雞抓雞方式，非適用於肉雞
      。底網質料欠佳：系爭設備之底網無法承受上訴人簡介
      所稱每籠可養三十五隻雞之重量，且質料不佳，致使被上
      訴人飼養雞隻兩批後，底網竟損壞四件，損壞率太高。
      底網設計不良：造成雞隻臭腳，傳染病叢生。因飼料槽
      無阻隔網設計，使大部分飼料被雞隻撥落，致使被上訴人
      成本增加。飼料輸送管角度太大，造成飼料管經常堵塞
      損壞，須人為操作看顧，根本無法自動餵食，亦造成秤料
      系統廢置，且上訴人自始至終均無法修復。雞隻生存空
      間誇大不實：系爭設備每籠最多只可飼養二十二至二十三
      隻大雞，每隻平均不能超過一點八公斤，否則雞隻生存空
      間受到排擠，造成多隻雞隻無法存活；此與上訴人所提之
      簡介規格每籠可養三十五隻一點八公斤至二公斤雞隻之內
      容完全不符。水濂式通風系統走向錯誤，使熱空氣無法
      順利抽出雞舍外，且一直於舍內循環，造成雞隻熱死，大
      雞死亡頻繁。雞隻數量浮報：依上訴人提供之中文簡介
      ，其說明每籠可養三十五隻雞，惟英文原文卻只能養三十
      隻，差距甚多。規格零件短缺：系爭設備並無糞便防塵
      罩，且電風扇缺二台，排風煙窗缺二個，通氣閥之輔助馬
      達缺二組，水濂板冷卻系統之100L水漕缺一個，ID型水管
      組缺一組，BL型止流組缺一組，SC型冷卻水控制組缺一組
      。水加壓器及屋頂電風扇機裝機時即為損壞品。暖氣
      系統只安裝原廠提供之二組，剩餘二組為雜牌。雞糞無
      法乾燥：系爭雞糞乾燥系統無法使四萬五千隻雞約六千三
      百公斤雞糞乾燥，更遑論五萬二千五百隻雞所排泄之雞糞
      數量，因而造成雞糞烘乾時間縮短，產生惡臭及蒼蠅，進
      而影響生態之環境。雞糞乾燥系統之輸送皮帶脆弱易斷
      ，品質低劣。輸送系統無法整合：輸送馬達為美製規格
      ，秤料系統為歐製規格，操作無法連貫，致電腦無作用之
      事實，已據被上訴人於原審及本院審理時陳述在卷，並有
      其所提出之「德國啄木鳥直立式籠養系統報價與簡介」一
      份及照片共十三張（以上均為影本）在卷可參（原審卷(一)
      第二一○至二一九、二七七至二八○頁）。再者，上訴人
      於八十九年四月開始交付系爭設備而於同年五月安裝，並
      交由被上訴人丙○○自同年六月開始使用後，因被上訴人
      丙○○發現系爭設備有瑕疵、不符雙方約定之通常效用，
      遂於同年九月十三日以郵局存證信函，通知上訴人除有
      Ｌ底網損害、底網設計不良、飼料管阻塞、機尾刮
      糞系統生銹、屋頂通風口漏水等五大瑕疵外，另表示「
      因空間設計及通風不良故，平均每籠之雞隻存活率僅二十
      二隻，明顯為貴公司誇大浮報，‧‧出雞費用亦較傳統方
      式每隻增加成本零點四元，‧‧不符合自動化應有之效率
      」等語，則有台南海佃郵局三八支局第一六九號存證信函
      影本一份在卷可參（原審卷(一)第一○二至一○八頁）；且
      上訴人於原審及本院審理時對於前揭「德國啄木鳥直立式
      籠養系統報價與簡介」及台南海佃郵局三八支局第一六九
      號存證信函之真正並不爭執。
（二）又證人即被上訴人之上游廠商「卜蜂企業股份有限公司」
      之技術員戊○○於原審已證稱：「被告（即被上訴人，下
      同）買新的設備以來，和公司合作養了三批的雞，被告第
      一批、第二批養雞的方式（抓雞的方式）調適不過來，所
      以第三批以後公司就沒有再跟被告簽約了。被告抓雞的方
      式與公司沒有辦法配合，公司一天要二十一萬隻雞隻在屠
      宰，由公司調派車輛跟人員到養雞戶去抓雞，但是被告不
      能符合公司作業上的需求。公司一般都是晚上一小時抓兩
      台車的雞，白天是四十到四十五分鐘抓一台車（一台車約
      抓三千至三千六百之雞），被告的雞場用了新設備以後，
      抓雞的時間要增加，工人也要增加，傳統的雞場是開放式
      ，只要把雞圍起來，就可以開始抓，但是被告新的設備，
      必須要把籠子打開，手才能進去抓，而且籠子深度很深，
      要花很多時間才能把雞抓出來。被上訴人籠子可以養三十
      多隻雞，但是到成雞可以抓的時候，大概只有二十三、二
      十四隻雞左右，我們沒有與被告簽約還有其他原因，雞算
      是公司的財產，被告的飼養過程我們一星期至少都會去一
      趟，被告養的雞，公司抓回去屠宰以後，次級品比較多（
      有一部分是因為雞容易瘀傷造成次級，但是飼養過程還會
      有其他的原因造成次級品），因為雞容易瘀傷，客戶損失
      、公司也要損失，因為公司必須要折價後才能賣出去，所
      以公司就沒有再與被告簽約。‧‧‧雞隻臭腳的原因，大
      都是墊料潮濕，一般的養雞場也都是會有，我知道全台灣
      的雞場只有五、六家，我全部都去看過，除了一家沒看過
      以外，‧‧‧我看到籠式只有被告的雞會臭腳，一般傳統
      式養雞會臭腳的機率會比較高，在我觀察的過程，被告的
      底網（承載網）會下陷，雞的腳就會接觸排泄物，這是我
      觀察的原因，造成被告養的雞臭腳比例比較高，雞臭腳公
      司就會扣款，因為雞爪就不能賣」等語（原審卷(二)第十九
      至二一頁）；而證人即同公司之技術員鄭焜之於原審亦證
      述：「通風會影響雞的育成率跟生長速度，被告養雞設備
      ，主要問題可能是在抓雞方面。雞的死亡因素有很多，通
      風也是其中之一」等情（原審卷(二)第二二頁）無訛在卷；
      則參諸前揭理由(一)所述，本件被上訴人等辯稱：經被上訴
      人丙○○使用上訴人所交付之系爭「肉雞籠養系統及「德
      國第三代隧道式雞糞乾燥系統」後，發現系爭設備有重大
      瑕疵、不符雙方約定之通常效用等語，尚非虛妄，應堪採
      信。
（三）另上訴人出售予被上訴人丙○○之「德國ｓｐｅｃｈｔ肉
      雞籠養系統」及「德國第三代隧道式雞糞乾燥系統」等系
      統設備，經行政院農業委員會函洽輾轉推薦由「國立屏東
      科技大學」鑑定結果，已鑑認稱：「二本文中所指之問題
      均為設計上之問題，任何與設計無關不在本文討論之內，
      三此雞舍之四大問題為：「(一)水簾式畜舍設計：1.通風之
      目的有二，第一冷卻通風，第二帶走熱量（不論是環境所
      造成或雞隻所產生之熱量），因此冷卻及帶走熱量需足夠
      且正確擺設之風扇及水簾，如果風扇、水簾不夠，冷卻一
      定不夠，如風扇分佈不均勻，勢必導致雞舍內部無法養雞
      ，‧‧雞隻對熱相當敏感，因此只要有熱緊迫就會致死，
      本雞舍之通風問題，在於不合邏輯，且與現場死雞之狀況
      不謀而合，可見在設計上通風出了問題。2.由圖一和二可
      看出進風口水簾全設在屋子的一面而且進風口向上，而風
      扇設在另一面之一側，屋頂之進風口又設在左邊第一排之
      上端，因此左邊第一排之下層應屬風速非常低，而右邊第
      一排及中間排的後方，風速也降低，因為風被直接拉過這
      些籠子上方，以至下方均無風或風力甚小，見諸現場報告
      一天死亡近７仟隻，而且大多數死在上述無風地帶，可以
      證明在高環境溫度下這些地帶無風將導致雞隻死亡，因此
      上述設計不恰當。(二)抓雞困難：此類雞舍抓雞真的困難，
      可由廠商也沒有回辯看出，不僅是抓的困難，而且人員在
      其中容易受傷。(三)乾糞設施設計不足：1.原場設計之乾糞
      設備應可承載之體積如下：1.31公尺 (寬)×30公尺 (長)
      ×0.08公尺厚（糞厚）×8（條）= 25.152立方公尺；2.
      每天雞隻排糞所佔體積：52500隻×0.1477公斤 (肉雞5-6
      週攝食量)×88/100（乾物質含量）×（1-70/100消化率
      ）×100/30(含水份之糞便)×100/60(含糞中間之空隙40/
      100)＝11.732立方公尺；3.盛載乾糞在乾糞機上停留之時
      間：25.152立方公尺÷11.372立方公尺/天＝2.2天。現場
      告知：1.約一天至一點五天即滿載，這可能與糞中空隙可
      能超過本估算之值有關。2.因為太快滿載，因此機械之負
      荷太重，糞帶就壞在拖糞時，以致無法清除其上之糞便。
      根據我們的實驗，糞便至少需六至七天之時間才能風乾（
      含快速之通風在內）．因此不論一‧五天或二‧二天都不
      可能將糞便風乾，亦即在無法風乾情況下而糞便又不得不
      出乾糞帶，均會導致現場管理上之困擾。(四)無支架網狀地
      面不適合大雞用：這部分可由觀察中看出當雞長大（零點
      八公斤以上）後，可看出牠們並不能適應在無中間支架的
      網上站立，以致雞大部份時間臥在網狀地面上，因此其胸
      部受損情況嚴重，而導致收雞廠商之排斥。結論：此雞舍
      如果上述四大技術層面之問題不加改善，真的不適合飼養
      肉雞」等語，有「國立屏東科技大學」92年02月10日九二
      屏科大藝字第○九二○○○○三○六號、92年04月01日九
      二屏科大藝字第○九二一四○○○○四號函及檢附之「鑑
      定意見書」一份在卷可憑（原審卷(二)第一九三、一九六至
      一九九頁）。至上訴人於原審及本院審理時雖質疑鑑定人
      甲○○先生之專業鑑定能力，惟按甲○○先生乃「國立中
      興大學」農業機械工程學系所推薦之鑑定人，且甲○○先
      生具博士學位，目前擔任「國立屏東科技大學」畜牧系教
      授，究其對於牲畜家禽之養殖當有相當之專業素養；況原
      審於九十一年十月二十五日會同甲○○先生（博士）勘驗
      現場時，生產系爭設備之德國啄木鳥公司負責人Mr.Johan
      -nes Ten Elsen亦有到場對於系爭設備之設計原理、使用
      方式等提供專業意見予甲○○先生參酌（見原審卷(二)第一
      五一至一五七頁），是鑑定人甲○○先生所為之上開鑑定
      意見，應堪採信。而此則益徵系爭設備所設計之水簾式通
      風方式、抓雞方式、網狀地面及雞糞乾燥系統等確有瑕疵
      ，殆無疑義。
（四）再兩造所簽訂之系爭買賣合約書第三條第二款已約定：「
      甲方（即上訴人）應保證所出售標的物、名稱、品質、數
      量等絕無瑕疵。」而第五條亦約定：「甲方不遵守契約以
      致乙方（即被上訴人）受有損害，乙方得解除契約並請求
      甲方加倍返還定金，反之，甲方得解約沒收乙方全部定金
      。」（見原審卷(一)第十三至十四頁）；查本件上訴人出售
      予被上訴人丙○○之系爭「德國ｓｐｅｃｈｔ肉雞籠養系
      統」及「德國第三代隧道式雞糞乾燥系統」等設備，分別
      確有水簾式畜舍設計、抓雞方式、網狀地面及乾糞設施等
      設計瑕疵，亦即上訴人丙○○使用系爭設備圈養雞隻後，
      致使被上訴人丙○○所飼養之雞隻極易死亡、品質不佳，
      且有抓雞困難，並遭被上訴人丙○○之上游廠商排拒而不
      願購買其所養育之雞隻等情，已如前述；足認使用系爭設
      備等飼養肉雞確使被上訴人丙○○損失甚鉅，堪認該等設
      備實不符合被上訴人丙○○飼養肉雞之通常效用，並屬重
      大之瑕疵，應無疑義。另上訴人係於八十九年四月間交付
      系爭設備等予被上訴人丙○○，而於同年五月間安裝完成
      ，被上訴人丙○○則於八十九年六月三十日試用養雞，嗣
      被上訴人丙○○發現系爭設備有瑕疵、不符雙方約定之通
      常效用，遂於同年九月十三日以郵局存證信函，通知上訴
      人除有Ｌ底網損害、底網設計不良、飼料管阻塞、
      機尾刮糞系統生銹、屋頂通風口漏水等五大瑕疵外，
      另表示「因空間設計及通風不良故，平均每籠之雞隻存活
      率僅二十二隻，明顯為貴公司誇大浮報，‧‧出雞費用亦
      較傳統方式每隻增加成本零點四元，‧‧不符合自動化應
      有之效率」等語，有前揭郵局存證信函影本一份在卷可參
      ，且為上訴人所不爭執，自屬真實。則按被上訴人係於八
      十九年六月三十日起始試用系爭設備等圈養雞隻，而豢養
      雞隻，不論養育方式為圈養或放牧，欲由雛雞影至成雞，
      至少大抵需三個月以上之時間，乃為社會上一般稍具常識
      者所知悉；亦即上訴人出售予被上訴人丙○○之系爭「德
      國ｓｐｅｃｈｔ肉雞籠養系統」及「德國第三代隧道式雞
      糞乾燥系統」等設備，是否具有瑕疵必須隨著所飼雞隻之
      成長始會逐漸顯現出來；而本件被上訴人丙○○待雞隻飼
      養結果顯現而發現系爭設備等有前揭之重大瑕疵後，即於
      八十九年九月十三日（不到三個月之期間）以郵局存證信
      函通知上訴人謂系爭設備等有前揭之重大瑕疵，並催告上
      訴人應負瑕疵擔保責任，當認已盡其檢查通知義務。惟上
      訴人既拒不處理瑕疵，則揆諸前揭說明、法律規定及兩造
      所簽訂之系爭買賣合約條款約定，被上訴人等自得解除系
      爭買賣契約；因之被上訴人即於八十九年十月四日以存證
      信函通知解除系爭買賣契約，即屬於法有據；而兩造間之
      買賣契約既已解除，且上訴人又無法提出確切之證據足資
      證明被上訴人丙○○有自八十九年六月八日起向其購買進
      口掃地把、省電燈泡、飲水添加劑等計十一萬九千四百五
      十元之事實；則被上訴人等自無連帶依約履行買受人給付
      買賣價金責任及負連帶給付遲延利息、違約金之義務，亦
      無疑義。
（五）至上訴人雖主張系爭設備等並無前揭之重大瑕疵，且鑑定
      人甲○○與被上訴人熟識，其之鑑定報告不客觀且非正確
      云云，且證人劉章源、洪進正於原審亦附和其說。惟此則
      非僅為被上訴人等所堅決否認，且查：
    (1)本件上訴人雖提出「德國啄木鳥公司」之負責人Mr.Jojan
      nes Ten Eles對於九十一年十月二十五日現場勘察之英文
      、德文暨中文意見書各一件，以證明系爭設備並無瑕疵存
      在；惟查「德國啄木鳥公司」乃系爭設備之生產廠商，本
      件訴訟之勝負攸關該公司未來將相關設備銷售來台之銷路
      ，衡諸常情，該公司負責人所提出之意見及證述，難免有
      偏頗之虞，況亦與本院所認定之前揭事實不符，自尚難遽
      採為有利於上訴人之認定依據。
    (2)至證人劉章源、洪進正（亦向德國啄木鳥公司購買養雞設
      備）於原審雖分別證稱：「我（即證人劉章源）的雞舍除
      了雞籠的籠底與被告（即被上訴人，下同）的不一樣以外
      ，其餘都一樣。我是養蛋中雞我買了該設備三年多都沒有
      問題。據我所知，養蛋雞的設備應該可以養肉雞。我的設
      備是在屏東縣九如鄉」、「我（即證人洪進正）的設備和
      劉章源的一樣，我也飼養蛋中雞快三年了，沒有問題。據
      我所知在國外這套設備可以養蛋雞也可以養肉雞，養蛋雞
      的設備可以養肉雞，我的設備是在台南縣後壁鄉」等語（
      原審卷(二)第二二一頁）；而曾參觀劉章源、洪進正雞場之
      證人李武次於原審亦證述：「他們（即劉章源、洪進正）
      的通風設備和被上訴人都一樣，但是養的雞不一樣，劉章
      源養的是中雞，算是生蛋雞，洪進正也是生蛋雞，蛋雞和
      肉雞除了飼養的籠子大小不一樣，其餘設備都一樣，飼養
      中雞的雞舍也可以拿來養幼雞。我有去被上訴人的雞舍參
      觀，是因為被上訴人說他養的雞不太好，我才去看的，至
      於是哪裡有問題我不清楚。我覺得可能是因為被上訴人不
      認真的關係。我自己也有養雞，我的設備和被上訴人不一
      樣，我不是向啄木鳥公司買的，我養的是肉雞，我是採用
      自動抓雞的設備，還有屋上的通風設備不一樣，其餘與被
      上訴人的設備差不多」等情（原審卷(二)第二二○頁）。惟
      按依證人劉章源、洪進正前揭所稱渠等所飼養之雞隻均屬
      蛋雞，而非如被上訴人丙○○係飼養肉雞，且飼養之肉雞
      在一點二公斤以上，對於熱相當敏感，須有良好之通風設
      備，方不會導致雞隻死亡，籠養設備亦須有足以支撐雞隻
      重量之網底，方不致使雞隻肌肉受損，此需求實非他種雞
      隻所必要，已詳如前揭鑑定報告之所述；是以自難以證人
      劉章源及洪進正所使用德國啄木鳥公司之飼養蛋雞設備並
      無瑕疵，即遽以推論被上訴人丙○○所購買之飼養肉雞設
      備亦無瑕疵。至證人李武次亦非使用與被上訴人丙○○相
      同之養雞設備，其自行參觀劉章源及洪進正之雞場後即推
      論被上訴人丙○○雞養得不好並非系爭設備有問題，而是
      被上訴人丙○○不認真之故，則屬臆測之詞，復無學理或
      實證之依據，自不能採為有利於上訴人之認定。
    (3)依前揭兩造均不爭執之買賣標的物內容（即至項），
      其中即有「集糞防塵罩」，價金單位：DM一、七二八；
      則上訴人既已自認「集糞防塵罩」為買賣標的物，且亦列
      明價金，復又於九十二年十一月十日爭點整理(二)改稱本件
      籠養系統高度為五層，毋需防塵罩云云，顯然其前後之主
      張已相互矛盾。而由上訴人嗣後改稱本件毋需防塵罩乙節
      ，亦足證上訴人未交付防塵罩，確為事實。而前揭買賣標
      的物至項部分，上訴人有短少給付者除集糞防塵罩
      ：四套（上訴人未交貨）外，尚有短少部分為：通風系
      統：六三公分風扇缺二台，排風煙窗缺二個，通風閥之補
      助馬達缺二組；冷卻系統：４套BL型止流組，４套SC型
      冷卻水控制組，水濂板冷卻系統之一ＯＯＯＬ水漕缺一個
      ，ID型水管組缺一組，BL型止流組缺一組，SC型冷卻水控
      制組缺一組之事實，則據被上訴人於原審及本院審理時陳
      述在卷，而上訴人就上開零件確已交付之事實，迄仍未能
      提出積極證據足資證明，或供本院調查以實其說；因之，
      被上訴人等前揭所辯，應堪採信。
    (4)上訴人於原審所提出有關營業稅金、內陸運費及報關稅等
      之證物，經本院核其所載，上開單據交易之對象均係訴外
      人「通益國際有限公司」，並非上訴人。縱通益國際有限
      公司之法定代理人亦為丁○○，然訴外人通益國際有限公
      司與上訴人緯山國際有限公司為不同之法人，稅法上為不
      同之納稅主體。至上訴人主張發票稅實際上仍由上訴人支
      付乙節，非但其無法證明，且營業稅法就發票轉供他人使
      用之情形，亦有處罰之規定；是上訴人依通益國際有限公
      司之發票提出請求，自非適法。況系爭買賣合約書第四條
      第六項，亦無發票稅應由被上訴人等負擔之約定。此外，
      在上訴人又無法提出積極證據足資證明，或供本院調查以
      實其說；自尚不能憑其無法查與事實相符之陳述及前揭證
      物，即採為有利於其之認定。
    (5)又依上訴人於92年10月14日所提爭點整理狀附表，「編號
      二底網設計不良」、「編號七風向走向錯誤」、「編號十一
      本設備非自動化出雞」，己有原審囑託「國立屏東科技大
      學」就系爭籠養系統鑑定之結果，其認系爭雞舍設計之四
      大問題，其中(一)水簾式雞舍設計不當；(二)抓雞困難，人員
      容易受傷；(三)無支架網狀地面不適合大雞用等三項，與被
      上訴人存證信函所指稱之瑕疵情形相符。雖依上訴人所主
      張屋頂之風扇是進氣之用，並非排氣之用，然前揭鑑定意
      書所載，(1)水簾式畜舍設計，所稱「通風之目的有二，第
      一冷卻通風，第二帶走熱量（不論是環境所造成或雞隻所
      產生之熱量），因此冷卻及帶走熱量需足夠且正確擺設之
      風扇及水簾」、「由圖一和二可看出進風口水簾全設在屋
      子的一面而且進風口向上，而風扇設在另一面之一側，屋
      頂之進風口又設在左邊第一排之上端，因此左邊第一排之
      下層應屬風速非常低，而右邊第一排及中間排的後方，風
      速也降低，因為風被直接拉過這些籠子上方，以至下方均
      無風或風力甚小，見諸現場報告一天死亡近７仟隻，而且
      大多數死在上述無風地帶，可以證明在高環境溫度下這些
      地帶無風將導致雞隻死亡」，已如前述；依上開陳述可知
      ，上開鑑定意見書認為水簾式畜舍設計之不當，應在於通
      風設備及風扇之位置錯誤，造成雞舍之某些部份成為無風
      或風力甚小，導致大量雞隻死亡。苟依上訴人所稱「進風
      口」應為「排風口」，則上開鑑定意見書所稱雞舍之排熱
      困難情形仍然存在。是系爭畜舍設計所造成之問題似應係
      通風設備之設置位置，而非該處究為「進風」或「排風」
      之爭執。再者，鑑定人甲○○於本院準備程序時亦證述，
      就(一)水簾式雞舍設計不當部分稱：「赴現場勘驗後，曾經
      問業主，雞隻死亡之處究竟在何處？業主告訴我稱，死亡
      之處係在圖面（左上方之部分）所示水廉式左側上方之處
      」、「乾雞糞囤積之處亦存有通風不良不情形」、「原設
      計之十一個排氣孔並未全部發揮排氣功能」、「在台灣除
      了降溫以外，水廉式之系統尚須有強烈之風速方能達成排
      氣之目的。」足見，上訴人出售之籠養系統並不適合台灣
      地區之氣候，且排熱功能欠缺，造成雞隻大量死亡。就(二)
      抓雞困難部分：鑑定人認原設計之高度與深度不當，造成
      無法以正常之作業方式抓雞，是確實存在抓雞困難之情形
      ；況據證人專業方面之了解系爭抓肉雞之設備，目前應尚
      屬試驗階段，且似為全世界第一部，尚未普及於業界等語
      。而就(三)無支網狀地面不適全大雞用部份：鑑定人認因為
      雞隻站立於籠子之際，雞籠下端之網狀鐵條板面會隨著雞
      隻的重量增加而下陷，且因為雞隻會一直動，因而雞隻會
      產生害怕而蹲下，蹲得太久即會壓迫雞隻之胸部而受傷等
      情（本院卷(二)第十八至二二頁）；足認系爭籠養系統，確
      已喪失養雞之通常效用，彰然甚明。因之，上訴人主張系
      爭肉雞籠養系統設備並重大瑕疵等語，尚不足採。
    (6)另上訴人雖主張雞糞輸送帶易斷裂，係因被上訴人未按正
      確方法使用設備，並非輸送帶品質有問題云云。惟按被上
      訴人係認系爭乾燥系統之瑕疵非僅輸送帶易斷裂，其主要
      之瑕疵應在於是否可達預定之乾燥效果；而因系爭乾燥系
      統為國外先進之設備（上訴人亦自承系爭乾燥系統為國內
      進口第一台），是被上訴人理應先行試用方知其瑕疵之存
      否，且不易在短期內即可確認；而被上訴人在試用後，陸
      續發覺待處理之雞糞乾燥情況與上訴人所保證之品質有所
      出入，曾多次口頭告知要求處理，已據被上訴人於原審及
      本院審理時陳述在卷，且為上訴人所不爭執；而上訴人於
      原審所提出之八十九年八月五日至十一日「設備報告書」
      已載明：「啄木鳥公司會進行以下步驟，我們將提供較小
      的輪子，使用在雞糞隧道乾燥系統，如此分散機器會轉動
      的比較慢，雞糞散佈的較廣。在供應小輪子之前，啄木鳥
      會先在德國做測試，如此一來，下一批肉雞的雞糞就不會
      像現在這麼濕了」（原審卷(一)第八一頁）；可推知系爭乾
      燥系統對雞糞之處理確無法達到如保證之乾燥效果。而被
      上訴人於原審審理期間，即陳明乾燥系統亦有嚴重瑕疵；
      嗣經原審委由國立屏東科技大學就系爭乾燥系統鑑定之結
      果，亦認「乾糞設施設計不足」，此與上開啄木鳥報告書
      所載情形亦相吻合。而鑑定人甲○○就乾燥系統之瑕疵部
      分，於本院亦到庭證稱：「我就此部分曾經親赴現場去勘
      驗過無訛，勘驗之際，曾見到斷裂皮帶之現狀以及前述所
      謂雞糞殘留於皮帶上之情形，我係於勘驗之後依據雞隻之
      重量而為計算排糞量。」「因雞隻之糞便若未及時清理乾
      淨，則殘留之雞糞乾燥後，即會造成擠壓皮帶而斷裂之情
      形。縱然有可能係因機器首尾未添加機油予以潤滑而造成
      此種狀況，惟請斟酌本件系爭設備於交貨之後不久即發生
      故障之情形，則似與有否添加機油之問題無涉」（本院卷
      (二)第二十頁）等語無訛在卷；是以系爭乾燥系統顯然已喪
      失乾燥雞糞通常效用之程度；亦堪認定。從而，上訴人前
      揭主張，亦不足採。
六、綜上所述，本件上訴人主張緣被上訴人丙○○以被上訴人乙
    ○○為保證人，於八十八年八月十五日與上訴人簽約購買「
    德國ｓｐｅｃｈｔ肉雞籠養系統」二棟，雙方約定總價款為
    德國馬克一百四十一萬四千六百六十八元；又被上訴人丙○
    ○於八十八年十二月七日再向上訴人追加購買「德國第三代
    隧道式雞糞乾燥系統」設備，約定價款為德國馬克十萬零九
    千七百四十四元；依據兩造買賣契約書附加款項第貳條約定
    ，應以系爭買賣簽約日後三日即八十八年八月十八日之德國
    一馬克兌換新台幣之匯率十七點二九元核計，故總價金折算
    為一千四百一十二萬七千二百七十九元，上訴人已依約如期
    於八十九年四月十日交付系爭設備予被上訴人丙○○，惟被
    上訴人等迄今僅給付其中價金四百三十萬元，餘九百八十二
    萬七千二百七十九元尚未清償。又據兩造所簽訂之買賣合約
    書第四條第六款約定，本件貨物及設備之營業稅金、內陸運
    費、報關稅等計二十八萬七千六百五十一元，及發票稅百分
    之五為三十三萬三千三百三十三元，總計六十二萬零九百八
    十四元，應由被上訴人等連帶支付。另被上訴人丙○○自八
    十九年六月八日起向上訴人購買進口掃地把、省電燈泡、飲
    水添加劑等計十一萬九千四百五十元，上訴人已交付，惟被
    上訴人猶未清償。再兩造買賣契約書第四條第二項已約定買
    賣總價金如有遲延，就應付款金額每日加付違約金千分之一
    ，因此上訴人另得請求被上訴人等給付自八十九年四月十一
    日起迄清償日止，按日連帶給付違約金九千八百二十七元。
    而本件買賣之保證人即被上訴人乙○○已拋棄先訴抗辯權，
    依法應與被上訴人丙○○負連帶給付前揭款項之責任；爰本
    於買賣契約所衍生之價金給付請求權及連帶給付等法律關係
    ，廎求判決：被上訴人等應連帶給付上訴人一千零五十六萬
    七千七百一十三元，及連帶給付其中九百八十二萬七千二百
    七十九元自八十九年四月十一日起迄清償日止，按年息百分
    之五計算之利息；及連帶給付其中十一萬九千四百五十元自
    本起訴狀繕本送達翌日起迄清償日止，按年息百分之五計算
    之利息；並自八十九年四月十一日起迄清償日止，按日連帶
    給付違約金九千八百二十七元；為無理由，不應准許。其假
    執行之聲請亦失所附麗，應併予駁回。原審為上訴人敗訴之
    判決，及駁回其假執行之聲請，並無不合。上訴人上訴意旨
    指摘原判決為不當，求予廢棄改判准如上訴聲明之所示，為
    無理由，應予駁回。
七、又本件待證事實已臻明確，兩造其餘攻擊防禦方法及舉證，
    對判決之結果已不生影響，爰不一一詳為審酌，附此敘明。
八、據上論結，本件上訴為無理由，依民事訴訟法第449條第1項
    及第78條，判決如主文。
中　　華　　民　　國　　94　　年　　2　　月　　 25　　日
                  民事第五庭    審判長法　官  張世展
                                      法　官　吳上康
                                      法　官　蘇清恭
上為正本係照原本作成。
如對本判決上訴，須於判決送達後廿日內向本院提出上訴狀，未
表明上訴理由者，應於上訴後廿日內，向本院提出理由書。
中　　華　　民　　國　　94　　年　　3　　月　　 1 　　日
                                      書記官  蕭奎璋
                                                  J
